【裁判字號】    97,毒抗,285
【裁判日期】    970630
【裁判案由】    毒品危害防制條例
【裁判全文】
臺灣高等法院刑事裁定                 97年度毒抗字第285號
抗  告  人  甲○○
即  被  告
上列抗告人即被告違反毒品危害防制條例案件，不服臺灣板橋地
方法院中華民國97年6 月3 日裁定（原審案號：97年度毒聲字第
638 號），提起抗告，本院裁定如下：
    主  文
抗告駁回。
    理  由
一、按施用毒品者，於裁定送觀察、勒戒後，有繼續施用毒品之
    傾向者，由法院裁定令入戒治處所施以強制戒治，其期間為
    6 個月以上，至無繼續強制戒治之必要為止，但最長不得逾
    1 年，毒品危害防制條例第20條第2 項定有明文。
二、原裁定意旨略以：抗告人即被告甲○○因施用第二級毒品，
    前經臺灣桃園地方法院以96年度毒聲字第1549號裁定令入臺
    灣桃園看守所附設勒戒處所執行觀察、勒戒後，認有繼續施
    用毒品之傾向，有該所民國（下同）97年5 月26日桃所衛字
    第0971305055-4號函所附之有無繼續施用毒品傾向評估標準
    紀錄表及證明書各1 紙在卷可稽。爰依毒品危害防制條例第
    20條第2 項規定，聲請裁定令入戒治處所施以強制戒治等語
    。
三、抗告意旨略以：抗告人於犯案之後，深具悔意並已自行在外
    戒除毒癮（時間長達半年之久），已無繼續施用毒品傾向。
    又抗告人家中尚有年屆78歲高齡之父親，目前生活無人照料
    ，懇請鈞院憐恤抗告人，網開一面，撤銷原裁定云云。
四、經查：
（一）本件抗告人因施用第二級毒品等案件，經原審法院以96年
      度毒聲字第1549號裁定送觀察、勒戒，抗告人於觀察、勒
      戒期間，經臺灣桃園看守所附設勒戒處所評分結果，抗告
      人之人格特質得52分、臨床徵候得40分、環境相關因素得
      7 分，合計99分，評估有繼續施用毒品傾向等情，有臺灣
      桃園看守所「有無繼續施用毒品傾向證明書」及「有無繼
      續施用毒品傾向評估標準紀錄表」各1 件附卷可稽。該勒
      戒處所綜合評分者係依個案之臨床實務及具體事證，判定
      抗告人為「有繼續施用毒品傾向」，原審法院綜合上情認
      定抗告人有繼續施用毒品之傾向，並無不合。
（二）又毒品危害防制條例規定強制戒治之目的，在於世界各國
      之醫療經驗及醫學界之共識，咸認施用毒品成癮者，其心
      癮甚難戒除，絕難戒絕斷癮，致其再犯率均偏高，故有持
      續收容於戒治處所施以強制戒治之必要。是該條例第20條
      第2 項關於強制戒治之規定，係屬強制規定，只要觀察、
      勒戒後，認受觀察、勒戒人有繼續施用毒品傾向者，檢察
      官即應聲請法院裁定受觀察勒戒者令入戒治處所強制戒治
      ，其中並無任何例外規定。抗告人辯稱其於犯案後，深具
      悔意並已自行在外戒除毒癮（時間長達半年之久），已無
      繼續施用毒品傾向云云。果如抗告意旨所述抗告人已有戒
      除毒癮之決心並以在外自行戒除毒癮固然可喜，惟本件抗
      告人是否令入戒治處所，施以強制戒治，應以其接受觀察
      勒戒後有無繼續施用毒品傾向為斷，其判斷之方式則依其
      接受觀察勒戒後之一切情狀綜合判斷之。準此，抗告人於
      接受觀察勒戒後既經專業判斷認定有繼續施用毒品之傾向
      ，已如前述，當應依法施以強制戒治，使抗告人得以早日
      戒斷毒癮遠離毒害。至抗告意旨另稱：抗告人家中尚有年
      屆78歲高齡之父親，目前生活無人照料等語，核與本件得
      否令入戒治處所施以強制戒治判斷無關，本院自毋庸予以
      審酌，附此敘明。
五、綜上所述，原審以抗告人經令入勒戒所觀察、勒戒後，有繼
    續施用毒品之傾向，裁定抗告人令入戒治處所強制戒治，其
    期間為6 個月以上，至無繼續強制戒治之必要為止，但最長
    不得逾1 年，經核並無不合，本件抗告為無理由，應予駁回
六、據上論斷，應依刑事訴訟法第412 條，裁定如主文。
中    華    民    國    97    年    6     月    30    日
                  刑事第三庭審判長法  官  蔡秀雄
                                  法  官  許文章
                                  法  官  謝靜恒
以上正本證明與原本無異。
不得再抗告。
                                  書記官  陳珮茹
中    華    民    國    97    年    6     月    30    日


司法院資訊處製作；財團法人民間司法改革基金會備份。
